臺灣新北地方法院刑事判決
111年度訴緝字第49號
公  訴  人  臺灣新北地方檢察署檢察官
被      告  蔣家豪

                    住新北市○○區○○街00巷00弄0號0樓                      居臺北市○○區○○路000巷00號0樓

指定辯護人  本院公設辯護人湯明純  
上列被告因違反毒品危害防制條例案件，經檢察官提起公訴（11
0年度少連偵字第4號），本院判決如下：
    主  文
乙○○販賣第三級毒品，未遂，處有期徒刑壹年拾月。扣案含有第
三級毒品4-甲基甲基卡西酮成分之毒品咖啡包伍包（含外包裝袋
五只）均沒收。
    事  實
一、乙○○明知4-甲基甲基卡西酮屬毒品危害防制條例所列管之第
    三級毒品，依法不得持有、販賣，竟基於販賣第三級毒品4-
    甲基甲基卡西酮之犯意，於民國109年12月1日4時24分許，
    在通訊軟體「Wechat」（下稱微信）之個人動態上，以暱稱
    「娃娃紓壓極速館」刊登「這個時間最適合喝酒了～」等意
    指販賣毒品咖啡包之訊息，供不特定人瀏覽。嗣新北市政府
    警察局新莊分局員警（下稱喬裝買家員警）執行網路巡邏勤
    務發現上開訊息，便喬裝買家私訊乙○○，並達成以新臺幣（
    下同）2,300元之代價，交易含第三級毒品4-甲基甲基卡西
    酮成分之毒品咖啡包5包之合意，約定於109年12月2日晚間1
    0時33分許，在新北市○○區○○路000號「貝爾頌汽車旅館」20
    2號房前交易。乙○○遂駕駛車牌號碼000-0000號自小客車搭
    載少年周○芯（93年生，真實姓名年籍詳卷，所涉販賣毒品
    部分，經臺灣新北地方法院少年法庭裁定不付審理），依約
    前往上址，於交付含第三級毒品4-甲基甲基卡西酮成分之毒
    品咖啡包5包（下稱本案毒品咖啡5包）予喬裝買家員警時，
    旋即為警當場查獲而未遂，並扣得本案毒品咖啡5包（總毛
    重：35.53公克，推估第三級毒品4-甲基甲基卡西酮之純質
    淨重共：2.882公克）及行動電話2支。
二、案經新北市政府警察局新莊分局報告臺灣新北地方檢察署檢
    察官偵查起訴。
    理  由
一、證據能力
  ㈠按被告以外之人於審判外之言詞或書面陳述，除法律有規定
    者外，不得作為證據；又被告以外之人於審判外之陳述，雖
    不符同法第159條之1至第159條之4之規定，而經當事人於審
    判程序同意作為證據，法院審酌該言詞陳述或書面陳述作成
    時之情況，認為適當者，亦得為證據；而當事人、代理人或
    辯護人於法院調查證據時，知有第159條第1項不得為證據之
    情形，而未於言詞辯論終結前聲明異議者，視為有前項之同
    意，刑事訴訟法第159條第1項、第159條之5分別定有明文。
    查本件檢察官、被告乙○○及其辯護人就本判決所引用被告以
    外之人於審判外之言詞或書面陳述之證據能力，於準備程序
    、審判期日中均不爭執其證據能力，且迄至言詞辯論終結前
    亦未聲明異議，本院審酌該等具有傳聞證據性質之證據製作
    時之情況，尚無違法不當及證明力明顯過低之瑕疵，應無不
    宜作為證據之情事，認以之作為本案之證據，應屬適當，依
    刑事訴訟法第159條之5之規定，認該等證據資料均有證據能
    力。
　㈡本判決所引用之非供述證據部分，與本案待證事實均有關連
    性，亦無證據證明係實施刑事訴訟程序之公務員以不法方式
    所取得，依刑事訴訟法第158條之4之反面解釋，當有證據能
    力，復於本院審理時，提示並告以要旨，使當事人及辯護人
    充分表示意見，自得為證據使用。
二、上揭犯罪事實，業據被告於警詢、偵訊及本院準備程序、審
    理時均坦承不諱（見偵卷第17-24、107-109頁、本院訴字卷
    第200-201頁、本院訴緝卷第84-85頁），並有證人周○芯於
    警詢時之證述在卷（見偵卷第25-31頁），復有新北市政府
    警察局新莊分局職務報告、搜索扣押筆錄、扣押物品目錄表
    、自願受搜索同意書、微信對話譯文、微信個人資料暨動態
    頁面、對話紀錄擷圖、查獲現場及本案毒品咖啡照片（見偵
    卷第33、43-51、69-78頁）。又扣案之本案毒品咖啡5包送
    請鑑驗，檢出第三級毒品4-甲基甲基卡西酮成分（毒品咖啡
    包總毛重35.53公克，上開毒品成分純度9.5％，純質淨重約3
    .059公克），有台灣尖端先進生技醫藥股份有限公司110年4
    月21日毒品證物鑑定分析報告在卷可查（見偵卷第165-17頁
    ）。復販賣毒品係違法行為，非可公然為之，且有其獨特之
    販售路線及管道，復無公定價格，容易增減分裝之份量，而
    每次買賣之價量，可能隨時依雙方關係深淺、資力、需求量
    及對行情之認知、來源是否充裕、查緝鬆嚴、購買者被查獲
    時供述購買對象之可能風險之評估等，而異其標準，非可一
    概而論。而近年來政府為杜絕毒品之氾濫，對於查緝施用及
    販賣毒品之工作，無不嚴加執行，販賣毒品罪又係重罪，設
    若無利可圖，衡情一般持有毒品之人當無輕易將所持有之毒
    品轉售他人而甘冒於再次向他人購買時，被查獲移送法辦並
    受長期自由刑或生命刑剝奪危險之理，且被告於偵訊時供稱
    其係以總價4,000元向毒品上游「杜冠霖」購得10包毒品咖
    啡包後，以5包2,300元之價格轉售予喬裝買家員警等語（見
    偵卷第105頁），是被告主觀上具販賣第三級毒品以營利之
    犯意甚明。綜上所述，本案事證明確，被告犯行堪以認定，
    應依法論科。　　
三、論罪科刑：
  ㈠按4-甲基甲基卡西酮為毒品危害防制條例第2條第2項第3款所
    明定之第三級毒品，未經許可不得販賣。又按刑事偵查技術
    上所謂之「釣魚」，係指對於原已犯罪或具有犯罪故意之人
    ，以設計引誘之方式，迎合其要求，使其暴露犯罪事證，再
    加以逮捕或偵辦者而言。此乃純屬偵查犯罪技巧之範疇，並
    未違反憲法對於基本人權之保障，且於公共利益之維護有其
    必要性。警方為求破案，授意執勤員警佯裝購毒而與毒販聯
    繫，經毒販允諾，依約攜帶毒品交付予佯裝購毒之人，旋為
    埋伏員警當場查獲者，於此誘捕偵查案件，販毒者雖有販毒
    之故意，且依約攜帶毒品前往交付，並已著手實施販毒之行
    為，然因係受警員引誘偽稱欲購買毒品，警員原無買受毒品
    之意思，其虛與買賣毒品，意在辦案，以求人贓俱獲，伺機
    逮捕，實際上不能真正完成買賣毒品之行為，而應僅論以販
    賣毒品未遂罪（最高法院93年度台上字第1159號判決、最高
    法院85年度第4 次刑庭會議決議意旨參照）。查被告於109
    年12月1日凌晨4時24分許於微信以暱稱「娃娃舒壓極速館」
    刊登「這個時間最適合喝酒了～」訊息，表示販賣毒品之意
    （見偵卷第71頁、本院卷第200頁），而喬裝買家員警係於
    執行網路巡邏時發現該等訊息，於同年月2日晚間7時40分許
    透過微信與被告聯繫，進而與被告達成前揭本案毒品咖啡5
    包交易之合意（見偵卷第65-67、72-78頁），是被告於喬裝
    買家員警向其聯絡接洽購買本案毒品咖啡包前，即已存有販
    賣毒品之意。從而，本案係喬裝買家員警對原已具有販賣第
    三級毒品犯罪故意之被告，以設計引誘之方式，使其暴露犯
    罪事證，再加以逮捕、偵辦。又被告與喬裝買家員警達成前
    揭毒品交易內容，嗣依約到場交付毒品咖啡包並為警逮捕，
    而喬裝買家員警實際上並無購買上開毒品之真意，事實上並
    無完成本案毒品交易之可能。是核被告所為，係犯毒品危害
    防制條例第4條第6項、第3項之販賣第三級毒品未遂罪。
  ㈡又被告前因強盜案件，經臺灣臺北地方法院以101年度少訴字
    第2號判處有期徒刑2年6月，緩刑4年確定，嗣經臺灣臺北地
    方法院以104年度撤緩字第42號撤銷該案之緩刑宣告確定；
    又因傷害案件，經臺灣臺北地方法院以103年度審簡字第187
    1號判處有期徒刑3月（共2罪），應執行有期徒刑4月確定，
    嗣入監接續上開刑罰，於106年1月20日縮短刑期假釋出監，
    嗣經撤銷假釋入監執行，於109年3月29日縮短刑期執行完畢
    等情，有臺灣高等法院被告前案紀錄表在卷可查。是被告於
    有期徒刑執行完畢後5年以內再犯本案有期徒刑以上之罪，
    固符合累犯要件，然公訴檢察官未就被告之特別惡性及對刑
    罰反應力薄弱，例如具體指出被告所犯前後數罪間之差異、
    再犯之原因、主觀犯意所顯現之惡性及其反社會性等各項情
    狀，俾法院綜合判斷被告有無因加重本刑致生所受刑罰超過
    其所應負擔罪責之情形，裁量是否加重其刑。是可認檢察官
    並不認為被告構成累犯有加重其刑予以延長矯正其惡性此一
    特別預防之必要，且為貫徹舉證責任之危險結果所當然，本
    院就被告是否因累犯加重其刑一節即不予調查。
  ㈢被告著手實行販賣第三級毒品之犯行而未遂，應依刑法第25
    條第2項規定減輕其刑。又被告販賣第三級毒品未遂犯行為
    警查獲後，於警詢、偵訊及本院準備、審理時均自白其犯行
    業如前述，應依毒品危害防制條例第17條第2項之規定減輕
    其刑，並依法遞減其刑。
  ㈣被告固於警詢及偵訊時供稱其毒品來源為「杜冠霖」（見偵
    卷第22、108頁），然因被告無法向員警提供「杜冠霖」之
    詳細年籍、對話紀錄等資料，故無法將「杜冠霖」查緝到案
    等情，有員警職務報告在卷可查（見本院訴緝卷第61頁），
    是本案不符毒品危害防制條例第17條第1項規定之要件。又
    被告之辯護人固以被告犯後態度良好為由請求依刑法第59條
    規定減輕其刑等語。然考量販賣毒品本為立法者制定重典懲
    治之犯罪，法院若無堪予憫恕之特殊事由，不應任意跳脫法
    定刑之範圍而侵害立法權之範疇，且衡酌被告就本案犯行經
    依刑法第25條第2項、毒品危害防制條例第17條第2項規定遞
    減其刑後之最低刑度，相較於被告於微信公然以販賣毒品訊
    息為其個人動態，進而與喬裝買家員警為交易毒品之本案違
    犯情節，以及其無視法令禁制而從事本案販賣毒品犯行，擴
    大毒品危害範圍，理應施以相當之刑罰，以求收矯治及社會
    防衛之效等一切情狀，認其等犯罪情狀在客觀上並無足以引
    起一般同情或情輕法重之特別情形，自不宜再援用刑法第59
    條規定減輕其刑。
  ㈤爰以行為人之責任為基礎，審酌被告無視政府對杜絕毒品犯
    罪之禁令，明知含有毒品成分之毒品咖啡包，若濫行施用，
    將對施用者身心造成嚴重傷害，進而影響施用者之經濟能力
    ，甚且造成家庭破裂，仍意圖營利而販賣予他人，助長施用
    毒品之行為，危害社會，所為甚屬不該，所幸本案經員警執
    行網路巡邏時發覺，喬裝買家與之交易而未生販賣毒品之結
    果，並念及被告犯後即坦承犯行，兼衡本案被告販賣毒品咖
    啡包之數量，及其犯罪之動機、目的、手段，於本院審理時
    自陳之教育程度、家庭生活經濟狀況等一切情狀（見本院訴
    緝卷第86頁），量處如主文所示之刑，以示懲儆。
四、按違禁物，不問屬於犯罪行為人與否，沒收之，刑法第38條
    第1 項規定甚明。又毒品危害防制條例第18條第1項後段規
    定查獲之第三、四級毒品，無正當理由而擅自持有者，沒入
    銷燬之；此應沒入銷燬之毒品，專指查獲施用或持有（未成
    罪）之第三、四級毒品而言；倘屬同條例相關法條明文規定
    處罰之犯罪行為，即非該條項應依行政程序沒入銷燬之範圍
    ；再同條例對於查獲之製造、運輸、販賣、意圖販賣而持有
    、以非法方法使人施用、引誘他人施用及轉讓、持有一定數
    量以上第三、四級毒品之沒收，並無特別規定，如其行為已
    構成犯罪，則該毒品即屬不受法律保護之違禁物，應回歸刑
    法之適用，依刑法第38條第1 項第1 款（即現行刑法第38條
    第1 項）之規定沒收之，始為適法（最高法院98年度台上字
    第2889號、99年度台上字第2733號判決意旨參照）。查扣案
    之本案毒品咖啡5包，係被告交付予喬裝買家員警之本案毒
    品咖啡包，供被告為本案犯行所用之物，揆諸前揭說明，均
    屬違禁物，應依刑法第38條第1項之規定宣告沒收。又上開
    毒品咖啡包之外包裝，內含微量毒品成分難以析離，亦無析
    離之實益與必要，同屬經查獲之第三級毒品，自亦應依刑法
    第38條第1項之規定宣告沒收。至鑑驗用罄部分，既已滅失
    ，自毋庸再為沒收之諭知，附此敘明。至扣案之行動電話2
    支，分別為被告、周○芯所有，然被告否認與本案犯行相關
    ，供稱本案聯繫交易毒品事宜之行動電話業已丟棄等語（見
    本院訴緝卷第85頁），卷內亦無證據可認該等物品與本案相
    關，爰不予宣告沒收。
據上論斷，應依刑事訴訟法第299條第1項前段（依刑事裁判精簡
原則，僅記載程序法條文），判決如主文。
本案經檢察官甲○○提起公訴，檢察官吳文正到庭執行職務。
中　　華　　民　　國　　111 　年　　9 　　月　　28　　日
                  刑事第九庭  審判長法　官  何燕蓉
　　　　　　　　　
　　　　　　　　　                  法  官  吳宗航
　　　　　　　　　
　　　　　　　　　                  法  官  林翊臻
上列正本證明與原本無異。
如不服本判決，應於判決送達後20日內敘明上訴理由，向本院提
出上訴狀 (應附繕本) ，上訴於臺灣高等法院。其未敘述上訴理
由者，應於上訴期間屆滿後20日內向本院補提理由書「切勿逕送
上級法院」。
                                    書記官  郭佩瑜　　　
中　　華　　民　　國　　111 　年　　9 　　月　　30　　日
附錄本案論罪科刑法條全文：
毒品危害防制條例第4條
製造、運輸、販賣第一級毒品者，處死刑或無期徒刑；處無期徒
刑者，得併科新臺幣3千萬元以下罰金。
製造、運輸、販賣第二級毒品者，處無期徒刑或10年以上有期徒
刑，得併科新臺幣1千5百萬元以下罰金。
製造、運輸、販賣第三級毒品者，處7年以上有期徒刑，得併科
新臺幣1千萬元以下罰金。
製造、運輸、販賣第四級毒品者，處5年以上12年以下有期徒刑
，得併科新臺幣5百萬元以下罰金。
製造、運輸、販賣專供製造或施用毒品之器具者，處1年以上7年
以下有期徒刑，得併科新臺幣1百50萬元以下罰金。
前五項之未遂犯罰之。